【裁判字號】    99,交抗,1935
【裁判日期】    991015
【裁判案由】    違反道路交通管理處罰條例
【裁判全文】
臺灣高等法院交通事件裁定            99年度交抗字第1935號
抗  告  人
即受處分人  甲○○
上列抗告人因違反道路交通管理處罰條例案件，不服臺灣宜蘭地
方法院99年度交聲字第191號，中華民國99年9月7日裁定，提起
抗告，本院裁定如下：
    主  文
抗告駁回。
    理  由
一、抗告人即受處分人甲○○抗告意旨略以：受處分人從出雪霧
    隧道口至被員警示意停車之間，只看到2位員警手上空空正
    在閒聊，未見員警手持測速器執行超速測速動作，本件員警
    舉發時，並未架設照相器材進行蒐證，員警執法過程嚴重瑕
    疵，原審證詞反覆矛盾。原裁定以員警與受處分人素不相識
    ，又無嫌隙，應無攀誣受處分人之理等詞，認定受處分人當
    時行車時速78公里，實難讓受處分人信服，爰提起抗告，請
    求撤銷原裁定予以免罰云云。
二、按汽車駕駛人，行車速度，超過規定之最高時速，或低於規
    定之最低時速，除有第43條第1項第2款情形以外，處新臺幣
    （下同）1千2百元以上2千4百元以下罰鍰，並記違規點數1
    點，道路交通管理處罰條例第40條、第63條第1項第1款定有
    明文。
三、經查：
（一）本件受處分人於民國99年3月20日17時10分許，駕駛JE-93
      00號自用小客車，行經台七線31.5公里處，設有「常有測
      速照相請依速限行駛」、「限速時速30公里」警語告示牌
      及限速時速30公里交通標誌之路段，經桃園縣政府警察局
      大溪分局永福派出所員警以雷射測速儀測速後，測得受處
      分人所駕駛之JE-9300號自用小客車以時速78公里之速度
      ，超速48公里行駛，當場攔停受處分人並製單舉發，經原
      處分機關即交通部公路總局臺北區監理所宜蘭監理站裁罰
      受處分人罰鍰2千元，並記違規點數1點。此有桃園縣政府
      警察局桃警局交字第DB0000000號舉發違反道路交通管理
      事件通知單影本、交通部公路總局臺北區監理所宜蘭監理
      站宜監字第裁43-DB0000000號違反道路交通管理事件裁決
      書影本及案發路段上開告示牌及交通標誌照片在卷可稽（
      見原審卷第5、6頁、第28頁）。
（二）受處分人雖抗辯稱其未看見員警手持測速器執行超速測速
      云云。然證人即本件舉發員警李榮祥於原審具結證稱：「
      測速儀本身要接電源，電源是要接後車廂的插音接孔，因
      此我們人一定要站在車子後面才接得到電源。在測速時，
      測速儀是我拿的，我站在車子後面測速，由我同事將受處
      分人攔下，因為測速儀要連接電源，所以我就把測速儀放
      在車子裡面」等語（見原審卷第22、23頁）。又原審勘驗
      播放證人李榮祥所提供之舉發過程錄音帶，錄音內容顯示
      員警曾提及拿雷射槍給受處分人看數據多少，另跟受處分
      人說時速78公里，後來員警以測速儀測到另一輛車輛車速
      為59公里，受處分人表示每台違規車輛都要舉發，不然要
      去檢舉。受處分人有與警員爭執，警員告知受處分人只針
      對時速70公里以上的車子才舉發等情（見原審卷第24頁）
      。據此，本件員警於攔截舉發受處分人行車超速違規當時
      ，確有持用雷射測速儀進行測速無誤。而其所使用之雷達
      測速儀，亦依規定送至經濟部標準檢驗局定期檢驗，依卷
      附資料可知該雷射測速儀曾於98年4月7日受檢合格，有效
      期限至99年4月30日，有經濟部標準檢驗局98年4月9日核
      發之雷射測速儀檢定合格證書影本附卷可參（見原審卷第
      12頁），是以本件警方所使用之雷達測速儀係在檢測合格
      情況下正常運作，並未失準或故障。又雷達測速儀係以雷
      射光束（不見光）直接瞄準行進中之車輛，屬「單點單台
      」之測速方式，車輛如有超出設定之速限即立刻鎖定，而
      雷射是屬於直線不易擴散的光束，車流量大小、旁邊是否
      另有他車行經，均不影響測速之準確性。證人李榮祥警員
      於原審結證稱：「（問：你們針對受處分人車輛測速時，
      有無可能測到別輛車的車速？）不可能，若同時有2台車
      在行駛，測速儀會有干擾，無法顯示數據」等語（見原審
      卷第21頁）。足見本件警員攔截舉發受處分人行車超速違
      規，並無誤判之可能。受處分人空言辯稱員警未持用雷射
      測速儀測速云云，殊屬無據。
（三）參諸證人李榮祥就本件違規情節及舉發經過均於原審證述
      明確，未有不確定或相互矛盾等情形，其並於原審提供舉
      發時之錄音帶1 捲供原審調查，據原審勘驗錄音內容結果
      ，復與證人李榮祥所述舉發過程相符，本件舉發員警李榮
      祥既以雷達測速儀器測出受處分人行車時速達78公里之超
      速違規行為，而於原審到庭具結作證，以刑事責任擔保證
      言之真實性，通觀原審勘驗本件舉發當時錄音內容，受處
      分人於警員攔截舉發之初，亦未否認其違規超速行車，僅
      爭執警員執法之公平性，證人李榮祥證詞，應堪採信，受
      處分人確有本件行車超速違規之事實無誤。受處分人徒憑
      臆測之詞，指摘證人李榮祥證述不實，尚無可採。
（四）至於受處分人雖另辯稱員警未拍照舉證，無從認定其行車
      超速云云。惟警察取締交通違規事件，其以科學儀器照相
      採證者，固然足以據為交通違規事實之證明，但細譯道路
      交通管理處罰條例第7條之2第1項規定，容許執行交通稽
      查員警「當場舉發」或「攔截舉發」，針對瞬間動態之交
      通違規而予以「當場舉發」或「攔截舉發」者，縱未及以
      科學儀器照相採證，亦未限制或禁止親身見聞違規事實之
      警員證言之證據能力或證明力。本件雖未有受處分人違規
      超速行車之採證照片為證，然舉發員警李榮祥係攔截舉發
      之在場目擊證人，其於原審到庭以具結擔保證言之真實性
      ，在別無事證足以彈劾證人李榮祥證言憑信性之情況下，
      其雖未攝得受處分人違規超速行駛之照片，仍非得據此推
      翻受處分人行車超速違規之事實認定。
四、綜上所述，受處分人於前述時、地違規超速行車，既經證人
    李榮祥結證明確，並有舉發過程之錄音內容作為佐證，堪認
    定為真實，受處分人空言指摘李榮祥證詞之可信性，辯稱欠
    缺證據證明其行車超速云云，尚無可採。原審維持原處分機
    關之裁決處分結果，駁回受處分人之異議聲明，其認事用法
    ，尚無不合。受處分人提起抗告，求為撤銷原裁定予以免罰
    ，為無理由，應予駁回。
據上論斷，爰依道路交通案件處理辦法第26條，刑事訴訟法第41
2條 ，裁定如主文。
中    華    民    國    99    年    10    月   15     日
                 刑事第二十四庭  審判長法  官  李錦樑
                                       法  官  朱瑞娟
                                       法  官  陳恆寬
以上正本證明與原本無異。
不得再抗告。
                                       書記官  黃家麟
中    華    民    國    99    年    10    月    20    日

司法院資訊處製作；財團法人民間司法改革基金會備份。
